臺灣高等法院刑事判決　　　　　　　　　　　　　　九十三年度上訴字第六一四號
　　上　訴　人　臺灣臺北地方法院檢察署檢察官
　　上　訴　人
　　即　被　告　甲○○
　　　　　　　　　　　　押）
　　指定辯護人　本院公設辯護人乙○○
　　上　訴　人
　　即　被　告　丙○○
　　選任辯護人　陳適庸律師
　　　　　　　　許博森律師
右上訴人等因被告等違反毒品危害防制條例等案件，不服臺灣臺北地方法院九十二年
度重訴字第三○號，中華民國九十三年二月六日第一審判決（起訴案號：臺灣臺北地
方法院檢察署九十二年度偵字一八○六四號、移送併辦案號：九十二年度偵字第二二
七四七號），提起上訴，本院判決如左：
    主  文
原判決撤銷。
甲○○共同運輸第一級毒品，處有期徒刑拾伍年。扣案如附表編號一、二所示第一級
毒品海洛因沒收銷燬之；如附表編號五、六、九、十所示之物均沒收。
丙○○共同運輸第一級毒品，處有期徒刑拾伍年。扣案如附表編號三、四所示第一級
毒品海洛因沒收銷燬之；如附表編號七、八、十一、十二所示之物均沒收。
    事  實
一、緣甲○○於民國九十二年七月間某日，在臺北縣中和市○○路之「天一當鋪」結
    識真實姓名年籍不詳綽號「阿男」之成年男子，因甲○○積欠地下錢莊債務，經
    濟拮据，遂與「阿男」共同基於自泰國運輸經我國行政院公告禁止進口之第一級
    毒品海洛因入境臺灣之犯意聯絡，先由「阿男」為甲○○及其不知情之女友陳筱
    雯（業經不起訴處分確定）辦理
    日遊手續，為甲○○、陳筱雯二人繳交出國旅費，且允諾俟甲○○自泰國順利運
    輸入境後，將給付甲○○新台幣（下同）八十萬元之代價作為報酬。嗣甲○○於
    九十二年八月十四日下午在臺北縣華中橋下景平路旁取得該名男子所交付之行程
    表等旅遊資料後，即於同年八月十五日偕同陳筱雯隨旅行團出境至泰國，至同年
    八月十六日晚間，另名真實姓名年籍不詳亦有犯意聯絡之成年男子乃與甲○○相
    約於其所住宿之飯店附近見面，並交付內裝有海洛因磚共十二塊如附表編號九、
    十所示之紙製餅乾盒八盒（內裝編號一、二所示第一級毒品海洛因及編號五、六
    之外包裝），向甲○○聲稱帶回臺灣後便有人會與其聯絡取回。甲○○明知上開
    餅乾盒內所裝磚塊狀形式之毒品應屬第一級毒品海洛因，仍基於運輸第一級毒品
    之故意，應允為之運送，並為便於挾帶，趁女友陳筱雯不注意時，將其中四盒餅
    乾盒（內裝海洛因磚六塊）放置在陳筱雯所攜帶之行李箱內。嗣同年八月二十日
    下午六時三十分許，甲○○與陳筱雯隨旅行團搭乘中華航空公司ＣＩ六九四號班
    機，運輸挾帶前開第一級毒品海洛因由臺灣桃園中正國際機場入境通過海關室時
    ，經法務部調查局臺北市調查處等單位檢查行李，當場在甲○○所攜帶之行李箱
    內查獲如附表編號九所示之餅乾盒四盒及其內所裝如附表編號一所示之海洛因磚
    六塊（含編號五之外包裝），並在陳筱雯之行李內查獲附表編號十所示之四盒餅
    乾盒及其內裝如附表編號二所示之海洛因磚六塊（含編號六之外包裝），而知悉
    上情。
二、丙○○於九十二年八月上旬某日，在臺北市○○○路之「方向旅行社」門口結識
    某年籍姓名不詳之成年男子，旋與該名男子共同基於自泰國運輸經我國行政院公
    告禁止進口之第一級毒品海洛因入境臺灣之犯意聯絡，約定由該男子支付丙○○
    、丙○○之子張家園之女友呂純君（業經不起訴處分確定）及呂純君之同學王怡
    婷三人一同至泰國旅遊之費用，丙○○若闖關成功則再給付報酬四十萬元。丙○
    ○遂邀約均不知情之呂純君、王怡婷同往參加泰國風情六日遊，並由該名男子代
    辦前往泰國之相關手續及繳交旅費，旋於同年八月十五日上午七時二十五分許，
    在中正國際機場自旅行團領隊處領取機票及
    。迨於同年八月十九日晚間某時許，丙○○在其住宿之飯店接獲前開男子電話，
    命其至飯店對面之便利商店，由另一年籍姓名不詳亦有共同犯意聯絡已成年之當
    地人交付丙○○塑膠提袋一只，內有如附表編號十一、十二所示之餅乾盒八盒，
    餅乾盒內並分別裝有如附表編號三、四之第一級毒品海洛因磚共十二塊（及編號
    七、八所示外包裝）。丙○○明知上開餅乾盒內所裝磚塊狀形式之毒品應屬第一
    級毒品海洛因，仍基於運輸第一級毒品之故意，應允為之運送，並為便於挾帶，
    於同年八月二十日上午返臺前，趁機將其中如附表編號十二所示之四盒餅乾盒（
    內裝有如附表編號四之第一級毒品海洛因磚，含編號八之外包裝）放置於不知情
    之呂純君行李箱內，同日便隨旅行團搭乘中華航空公司ＣＩ六九四號班機，運輸
    挾帶前開第一級毒品海洛因由臺灣桃園中正國際機場入境。嗣於入境海關室時，
    為法務部調查局臺北市調查處等單位檢查行李時，在丙○○之行李箱內查獲如附
    表編號十一所示之餅乾盒四盒及如附表編號三之海洛因磚八塊（含編號七之外包
    裝），並在呂純君之行李箱內查獲前揭附表編號十二之餅乾盒及如附表編號四之
    海洛因磚四塊（含編號八之外包裝），而查知上情。
三、案經法務部調查局臺北市調查處移送臺灣臺北地方法院檢察署檢察官偵查起訴及
    移送併辦。
    理  由
一、訊據被告甲○○、丙○○雖對於攜帶查扣物品入境臺灣之事實供承不諱，惟均矢
    口否認有何運輸第一級毒品海洛因之故意，辯稱：不知餅乾盒內裝的是第一級毒
    品海洛因云云。
二、惟查：
（一）被告甲○○、丙○○均係於九十二年八月間各自受不詳姓名年籍之成年男子指
      示，由被告甲○○與不知情之友人陳筱雯、被告丙○○偕同不知情兒子之女友
      呂純君及呂純君之同學王怡婷參加泰國風情六日遊，並分由該二名男子代辦前
      往泰國之相關手續及繳交旅費後，於九十二年八月十五日上午自臺灣搭機前往
      泰國，並均於泰國旅遊期間，由另名不詳姓名年籍之成年男子各自交付被告甲
      ○○如附表編號一、二之海洛因（含編號五、六之外包裝，放在編號九、十之
      餅乾盒內）；交付被告丙○○如附表編號三、四之海洛因（含編號七、八之外
      包裝，放在編號十一、十二之餅乾盒內）後，被告甲○○將其中附表編號十之
      餅乾盒（內有編號二之海洛因及編號六之外包裝）、被告丙○○將其中附表編
      號十二之餅乾盒（內有編號四之海洛因、編號八之外包裝），趁機放置於同行
      友人陳筱雯、呂純君之行李箱內，其餘則自行攜帶搭機返臺，而於入境時為警
      查獲等情，業據被告甲○○、丙○○供認屬實，並經證人陳筱雯（見偵查卷第
      三三、四十頁、第六四頁反面、第六五頁）、呂純君（見偵查卷第四六至四七
      頁、第五五頁、第六六頁反面至第六七頁、原審卷第六五頁）證述明確，且有
      泰國風情六日遊之旅遊行程資料（見偵查卷第十八至二三頁）、扣案毒品照片
      四張（見偵查卷第六○至六一頁）在卷可稽，復有上開毒品（含外包裝）及餅
      乾紙盒扣案可資佐證。上開毒品（連同外包裝）經送法務部調查局檢驗結果：
      (1)扣案標示甲○○者之海洛因磚六塊，合計淨重二千二百十一點七九公克、包
      裝重九十七點六三公克，純度百分之七十八點八三，純質淨重一千七百四十三
      點五五公克。(2)扣案標示陳筱雯者之海洛因磚六塊，合計淨重二千二百零八點
      一七公克、包裝重九十九點六八公克，純度百分之七十八點八三，純質淨重一
      千七百四十點七公克。(3)扣案標示丙○○者之海洛因磚八塊，合計淨重二千七
      百六十六公克、包裝重一百十五點九八公克，純度百分之七十八點八三，純質
      淨重二千一百八十點四四公克。(4)扣案標示呂純君者之海洛因磚四塊，合計淨
      重一千四百七十五點四一公克、包裝重六十四點一七公克，純度百分之七十八
      點八三，純質淨重一千一百六十三點○七公克，有該局九十二年九月十七日調
      科壹字第○二○○○六○六七、000000000、000000000、
      000000000號鑑定通知書在卷足憑（見偵查卷第一一四至一一七頁）
      ，是被告甲○○、丙○○客觀上確有私運管制物品進口及運輸第一級毒品海洛
      因之行為。
（二）有關被告甲○○之辯解：
      被告甲○○雖辯稱：其至泰國只是單純旅遊，因其積欠地下錢莊債務，「阿男
      」說如果幫忙在泰國帶東西回來，可以借其八十萬元，其乃同意幫忙攜帶，不
      知所攜帶的是海洛因，以為是保育類或珍貴藥材，八十萬元並非攜帶海洛因之
      代價云云。然：
    １被告甲○○於警詢時即坦承：「（何人指使你赴泰國走私毒品，代價為何？）
      一名綽號『阿男』之男子（姓名不詳）約二十天前問我有無意願至泰國帶一小
      包東西回臺灣，代價是新臺幣八十萬元，我當時問他是什麼東西，但是他告訴
      我不要問那麼多，我告訴他說要考慮一下，由於我經濟狀況不佳，急欲賺取那
      八十萬元，雖然我明知這一定是法律上明文禁止的東西，但我還是於兩天後答
      應他至泰國幫他帶東西回臺灣」「……他知道我積欠地下錢莊很多錢，經濟狀
      況不佳，所以約於二十天前他跟我提起只要至泰國幫他帶東西回臺灣就可以賺
      取八十萬元的酬勞，我心裡猜想東西應該就是毒品……」（見偵查卷第三頁）
      、「十六日當晚該名不知名男子將東西交給我時，我發現毒品不是阿男所說一
      小包，而是一大包，總共八盒餅乾盒，我覺得不安全，於是昨晚整理行李時我
      將其中四盒餅乾放在我女友行李內，等待今日通關後我再取回以等待聯絡人與
      我連絡，據阿男表示等我回國後就可以拿到現金八十萬元的酬勞」（見偵查卷
      第三頁反面），承認於經「阿男」告知時，即忖度認係毒品，因缺錢而想賺取
      該八十萬元酬勞，遂同意攜帶入境。
    ２於偵查中亦供認：「……在出國前二十天問我要幫他帶東西回臺，代價是新臺
      幣八十萬元，我就答應他，因我缺錢……」「（知是帶海洛因否？）不知道，
      『高』沒講」「（為何調查局時承認知道是毒品？）對方沒明講，我與高知道
      那是毒品」（見偵查卷第六五頁反面）、「（看過盒子的東西否？）只看過外
      表，是拿到手搖一搖以後才知是毒品」（見偵查卷第六五反面至第六六頁）、
      「（知是毒品還要送？）『高』說刑期沒那麼重，只會判五、六年而已，賭賭
      看」「（為何把毒品放在陳筱雯行李內？）陳不知，因我怕目標太大，我趁陳
      去購物，才偷放至陳行李內，我快出關前，有告訴陳我有放東西在他行李內」
      （見偵查卷第六六頁）、「我缺錢，所以一搏」（見偵查卷第六六頁反面），
      仍坦承知道是為毒品，且拿起餅乾盒來搖時，亦可確認並非餅乾而係毒品，因
      缺錢之故而放手一搏，在臺時即同意自泰國攜帶毒品入境。
    ３由其上開供述，已知嗣於原審翻異前詞，所改稱：「我以為這真的是餅乾，不
      知道是海洛因，去海關被臨檢才知道。因為我的袋子放不下去就放在陳筱雯的
      行李裡面」（見原審卷第十二頁）、「……出國旅遊付給旅行社的旅費是高榮
      下錢莊的欠款。我出國目的是單純要去旅遊，去到泰國的時後，高榮男才說拜
      託我幫他帶東西……」（見原審卷第三六頁）云云，已難遽採。且其既已自承
      知悉所攜帶的是毒品，何以甘冒重典鋌而走險，卻僅換得對方同意「借貸」其
      八十萬元之條件，亦有違常情。又經原審勘驗被告甲○○、證人陳筱雯所攜帶
      如附表編號九、十所示之餅乾盒，包裝上標示之重量為八百五十公克、八百公
      克（見原審卷第一四二、一四三頁），與其等所攜帶附表編號一、二之第一級
      毒品海洛因重量相較結果，均尚不及其重量之二分之一，且上開海洛因係屬磚
      狀，被告甲○○於收受上開餅乾盒後，對於上開餅乾盒之實際重量、緊實程度
      ，均與該紙盒標示之內容不符，大可明顯查知，絕非如其所辯：以為裡面真的
      是餅乾。
    ４又泰國、緬甸及中南半島金三角等地，為種植毒品之產地，亦為毒販輸出毒品
      海洛因之大宗，乃眾所皆知之事實。而警方在中正機場屢屢查獲將毒品藏匿於
      身上或行李箱內之運毒者，亦曾多次破獲販賣或運輸數量龐大之海洛因磚案件
      ，對於此種案件，電視新聞及報紙等媒體均會加以報導，衡情被告甲○○對於
      走私毒品者常利用自中南半島入境之遊客，在行李箱中夾帶海洛因磚等毒品闖
      關入境之犯罪方式，自應有所知悉。至其嗣於原審勘驗餅乾盒後改稱：「我以
      為我運輸的是保育類或是珍貴藥材，我完全不知道這些是毒品，如果是毒品我
      不會幫人家運送」云云（見原審卷第一九八頁），衡情不過事後因勘驗餅乾盒
      與內容物相較，明顯可知並非餅乾，所為彌縫之詞，並不足採。
    ５另被告甲○○辯稱：其於警詢時所指「阿男」，係高榮男，出國證件等均係高
      榮男代辦，旅費亦由高榮男支付，但係其向高榮男借貸。高榮男亦有至泰國，
      在泰國時交付其餅乾盒之人，即係高榮男云云。然：
      (1)依被告甲○○於警詢所稱：在臺安排其赴泰國攜帶毒品入境者為「阿男」，
        另在泰國交付其毒品之男子為：「年約四十歲，係臺灣籍，我是第一次見到
        該名男子」（見偵查卷第三頁），可見「阿男」與該名四十歲第一次在泰國
        見到的男子，是不同之人。而被告所供之高榮男，係六十一年次（見原審卷
        第九七頁），被告甲○○於檢察官聲請羈押時亦稱：高榮男為三十出頭（見
        聲羈卷第九頁），與被告所稱該名四十歲男子年齡顯然有相當差距，益難指
        二者係同一人。
      (2)證人高榮男於原審結證陳稱：其有於九十二年八月間獨自到泰國去找朋友「
        阿暖」，但在泰國期間並未曾與被告甲○○聯絡，也不知道被告甲○○出國
        之事（見原審卷第一○二、一○三、一○七頁），並有其於九十二年八月十
        九日入境之入出境查詢結果在卷可參（見原審卷第二三一頁）。又被告甲○
        ○於警詢時供稱：「……十六日晚上一名不知名的男子在飯店樓下撥打我0
        000000000行動電話叫我下樓，並交給我八盒餅乾盒……」（見偵
        查卷第二頁反面），惟經調取上開0000000000號行動電話通聯紀
        錄，於上開期間，僅九十二年七月二十四日二十時二十五分許，與證人高榮
        十日均無通話紀錄（見原審卷第二一○至二一六頁）。被告嗣於原審改稱：
        其在泰國時是使用0000000000行動電話與高榮男聯繫云云（見原
        審卷第一九九頁），然與前揭警詢所述並不相同，復經本院依其聲請調取上
        開行動電話該時段之雙向通聯紀錄，因已逾保存期間，並無資料，經遠傳電
        信股份有限公司查覆在卷（見本院卷第五八頁）。而法務部調查局臺北市調
        查處九十二年十一月二十四日肆字第九二四三四八三九七○號函亦稱：本案
        迄今並未因被告甲○○供述而破獲毒品來源及在臺接運毒品之共犯（見原審
        卷第七八頁），尚難指證人高榮男即係在泰國交付其海洛因之人。
（三）有關被告丙○○之辯解：
      被告丙○○雖辯稱：出國旅遊的錢是其借來的，只是單純去玩，沒有到飯店對
      面的便利商店去拿海洛因，不知道行李箱內之海洛因何來？呂純君行李箱內之
      餅乾盒也不是其放進去的云云。惟：
    １被告丙○○於警詢時稱：「這些毒品不是我的，是別人託我從泰國帶回臺灣」
      （見偵查卷第十五頁反面）、「我不知道他的真實姓名，八月初我在臺北市○
      ○○路『方向旅行社』門口遇到他，該男子問我是否要到泰國旅遊，願不願意
      幫他從泰國帶東西回臺灣，旅費由他出，另外可以賺新臺幣（以下同）四十萬
      元，……直到十二日，我向該不知名之男子表示我們有三個人要一起去泰國，
      他也答應全部幫我們出旅費，……到了泰國以後，我們跟團按照行程旅遊，直
      到回國前一天（十九日）晚上，他打電話給我，叫我下樓到飯店對面的便利商
      店向一位當地人拿一個塑膠袋，袋子裡面裝有八個餅乾盒，我拿回飯店後，今
      （二十）日早上我故意不吃早餐，利用呂純君她們離開吃早餐時，將其中四個
      餅乾盒塞在呂純君的行李箱內（王怡婷的行李箱因為有上鎖，我無法打開），
      另外四個餅乾盒則放在我自己的行李箱內，回臺灣時入境時即遭貴處查獲這些
      毒品」（見偵查卷第十五頁反面至十六頁）、「該不知名男子跟我說我回到臺
      灣入境後在機場自然會有人跟我聯絡，我只要將東西交給那個人就可以了，而
      且那個人會將四十萬元報酬交給我」「（前述不知名男子只要求你從泰國幫他
      帶這些東西，即承諾給你四十萬元報酬，何以你不曾懷疑其中有問題？）我也
      覺得有問題，所以猶豫了很久才答應他幫他出國帶東西」（見偵查卷第十六頁
      反面）、「我僅係隱隱覺得應該是違法的東西，不過我並不知道是海洛因毒品
      ，因為擔心一次帶太多危險性較高，所以我才偷放四盒在呂純君的行李箱內」
      等語（見偵查卷第十七頁），坦承知悉應係攜帶違法物品，並有四十萬元之高
      額代價等情，且於原審對於上開筆錄之任意性不爭執（見原審卷第五九頁）。
    ２嗣於偵查中改稱：「（一個不認識的人請你去泰國玩，代價四十萬，帶東西，
      是什麼東西？）他說帶餅乾、香水、化粧品」（見偵查卷第六八頁）、「（為
      何香水與餅乾需要偷放在呂行李內？）我的裝不下，所以放他的」（見偵查卷
      第六八頁反面）、「（何時偷放？）我沒去吃早餐，那時偷放的，我怕呂知道
      不給我放，是我與人接洽的」（見偵查卷第六九頁），於檢察官聲請羈押時供
      稱：是在飯店門口之便利商店拿到上開餅乾盒裝毒品（見聲羈卷第八頁），雖
      否認知悉為毒品，惟仍承認是其在飯店門口便利商店拿取，然後放進呂純君之
      行李箱內。
    ３復偵查中翻異前供，改稱：「（是何人告訴你至泰國免費旅遊？）沒有，我自
      己去辦的，之前講的是假口供」（見偵查卷第九八頁）、「（查扣物品是何人
      交予你？）我什麼都不知道，是何人放到行李，我也不知道」（見偵查卷第九
      八頁反面），另稱：「（當天帶何物上樓？）是酸痛的藥，用紙盒包的，寫『
      止痛藥』、『萬金油』」（見偵查卷第一○八頁反面）、「（資金以何方式支
      出？）我自己的錢，我向朋友借五萬元，……九十二年八月十二日向阿秀借的
      ，沒有借據，亦無他人在場，我只說要帶人出去玩，向其借五萬元」（見偵查
      卷第一○九頁）云云。
    ４於原審供稱：「三個人旅費都是我出的，是我去借來的，泰國旅遊的手續也是
      我去辦的，我是看報紙找旅行社，……第五天我們要回來飯店的時後，我痛風
      、骨刺發作……我去車上拿酸痛藥自己擦，並沒有到便利商店拿海洛因磚，我
      從來沒有看過海洛因，我不知道我行李的海洛因從何而來」（見原審卷第十一
      至十二頁）、「……我先幫他們出錢，錢是我去借來的，……是我跟一個開自
      助餐廳的老闆娘阿秀借的。去泰國的目的是單純旅遊，我不知道我行李的海洛
      因是那裡冒出來的，我在案發前都沒有看過。呂純君行李的四盒餅乾不是放進
      去的」（見原審卷第三七頁）、「……但是我現在堅持我與呂純君兩個行李箱
      內的東西都不是我放的」（見原審卷第五九頁）、「……我發現我的腳很酸，
      我想到我當天有買藥膏放在遊覽車上，我就下樓直接到遊覽車拿藥膏，回房間
      我拿給呂純君看……」（見原審卷第六七頁），先後所稱「餅乾、香水、化粧
      品」與酸痛藥顯不相同，且所述因為痛風還是腳酸？是下去拿止痛藥、萬金油
      還是藥膏？亦明顯不相一致。且嗣又改稱：「我是有幫人家拿東西從泰國入境
      台灣，但我以為是減肥藥、搖頭丸、安非他命，不知道是海洛因」（見原審卷
      第一九八頁），所述尤前後矛盾，難以遽信。
    ５參以證人呂純君供述之情形：
      (1)於警詢時稱：「丙○○向我表示她在旅行社有熟人，而該旅行團正好有三個
        空位，所以可以不用付費」（見偵查卷第四六頁反面）、「我記得在旅遊期
        間有人曾撥打丙○○的行動電話與丙○○聯絡，丙○○接完電話後就離開房
        間，十分鐘後丙○○回到房間，手上拿了乙個不透明的手提塑膠袋（約Ａ３
        大小），當時我與王怡婷並不在意，之後丙○○曾告訴我與王怡婷要帶那帶
        餅乾回去給朋友的弟弟，現在回想起來，那個塑膠袋理面的東西應該就是毒
        品」（見偵查卷第四七頁）、「該行李箱係我所有，並不能加鎖」「……今
        （二十）日早上我們起床後丙○○就向我們表示腹瀉、肚子不舒服，不能去
        吃早餐，所以我與王怡婷收拾好行李，且將行李箱放在房間門口後，就到餐
        廳用餐，之後就沒有再打開過行李，所以我確信在我打包的行李箱中並沒有
        那些海洛因毒品，那些毒品可能是丙○○利用我們去用餐的時候藏到我的行
        李箱中」（見偵查卷第四六頁）。
      (2)於偵查中亦稱：「是丙○○找我去，他是我朋友的媽媽，蔡說有三個空位找
        我與王怡婷一起去，是免費的，團費是蔡出的，他說旅行社有認識」（見偵
        查卷第六六頁反面至六七頁）、「（為何回來發現行李內有毒品？）我不知
        道，我與蔡、王住同一房，那天導遊說七點半把行李放門口，下去吃早餐，
        蔡稱肚子不舒服，所以叫我與王一起去吃早餐，毒品可能是蔡放的」「蔡有
        接到電話，不知是何人打來，回來時帶一手提塑膠袋，隔天晚上拿出餅乾盒
        ，說要帶回去給朋友之弟，我看過他拿過該餅乾盒」（見偵查卷第六七頁）
        。
      (3)於原審經交互詰問時亦證稱：「他說有認識旅行社，可以三個人去，他兒子
        希望我放暑假出國完一下，所以我才找我朋友一起去」（見原審卷第六一至
        六二頁）、「（為何團費沒有付就可以出國？）丙○○說他認識旅行社，可
        以三個人出國免費，我和我的朋友都不用出，丙○○要我交出
        「（丙○○有無告訴你說這個費用是從別的地方借來？）沒有」（見原審卷
        第六二頁）、「（回國之前有無聽到丙○○接到電話？）有，有一天晚上丙
        ○○有接到一通電話，他說他要去樓下拿東西，詳細時間我不記得了」（見
        原審卷第六十頁）、「（你有無看到他出去之後再拿東西進來旅社房間？）
        他拿了一袋用塑膠袋的東西上來，但我不知道裡面是什麼，我也沒有問他」
        （見原審卷第六一頁）、「二十日我和王怡婷去吃早餐，丙○○說他肚子不
        舒服要一個人留在房間」（見原審卷第六三頁）、「（二十日早上吃早餐的
        時間前收妥行李放在何處？）房間門口，當時丙○○還在整理自己的行李」
        等語（見原審卷第六四頁）。
      (4)依其所述情節，於某日晚間被告丙○○接到電話外出後回來，拿了手提塑膠
        袋進來，嗣於要離開泰國當日上午，丙○○藉詞腹痛，一人獨留房間內，適
        與被告丙○○前揭自白如何外出拿取塑膠袋裝之物品回來，而於返臺該日早
        上利用呂純君吃早餐之機會，將上開內置毒品之餅乾盒放入不知情之呂純君
        行李內等情事可相互印證。
    ６經勘驗被告丙○○、證人呂純君所攜帶如附表編號十一、十二所示之餅乾盒，
      包裝上標示之重量為七百五十二公克、四百公克（見原審卷第一四二、一四三
      頁），與其等所攜帶附表編號三、四之第一級毒品海洛因重量相較結果，亦不
      及其重量之二分之一；且上開海洛因係屬磚狀，被告丙○○於收受上開餅乾盒
      後，對於該餅乾盒之實際重量、緊實程度，均與該紙盒標示之內容不符，大可
      明顯查知。復徵諸警方在中正機場屢屢查獲來自泰國、緬甸及中南半島金三角
      等地海洛因磚，經電視新聞及報紙等媒體加以報導；而果僅係攜帶香水、化粧
      品等水貨或減肥藥、搖頭丸、安非他命等價格較低之毒品，衡情不致有高達四
      十萬元之代價等情，被告丙○○對於該餅乾盒內裝盛海洛因磚自應有所知悉。
（四）至被告甲○○於財政部臺北關稅局時筆錄記載：「這些物品在泰國當地，有不
      認識的人託我帶這些物品回臺灣，代價是臺幣八十萬元」（見偵查卷第十頁）
      、「這些物品帶回臺灣後，一出關就會有人打手機給我，再聯絡如何拿這些物
      品」「（你攜帶這些物品來臺灣，事前是否知情？有無約定或收受酬勞？）事
      前知情，有收受酬勞共臺幣八十萬元正」（見偵查卷第十頁反面）。被告丙○
      ○於財政部臺北關稅局時筆錄記載稱：「這些物品在泰國當地，有不認識的人
      託我帶這些物品回臺灣，代價是臺幣四十萬元」（見偵查卷第二八頁）、「呂
      純君行李中所被查獲物品（疑似海洛因），是我乘她去吃早餐時，偷偷放入其
      行李中，她並不知情」「這些物品帶回臺灣後，出關且坐上計程車後，有人會
      打手機給我，再聯絡何地交貨」「（你攜帶這些物品來臺灣，事前是否知情？
      有無約定或收受酬勞？）事前知情，有，收受酬勞共新臺幣四十萬元」（見偵
      查卷第二八頁反面）。惟被告甲○○嗣於原審否認上開筆錄內容之真實性（見
      原審卷第五九頁），被告丙○○亦於原審否認當時有說事前知情（見原審卷第
      五九頁）。雖證人即製作被告甲○○上開筆錄之黃威翔證稱：被告甲○○係依
      自由意識回答（見原審卷第一二○頁），證人即製作被告丙○○上開筆錄之廖
      紋珠證稱：係依被告丙○○回答之內容紀錄（見原審卷第一一六頁）。然上開
      製作筆錄情形未據錄音錄影，有財政部臺北關稅局九十三年三月二十三日北普
      稽字第○九三○一○一九九四號函在卷可參（見本院卷第六一頁），對照被告
      二人於該日警詢內容均未坦承明知攜帶第一級毒品海洛因，尚難擔保上開筆錄
      內容之真實性。惟除去此部分筆錄，前揭事證亦已足以證明其等犯行。
（五）綜上所述，本件事證明確，被告二人所辯，無非事後飾詞卸責，委無足採，其
      等犯行均堪認定。
三、按海洛因係毒品危害防制條例第二條第二項第一款所規定之第一級毒品，不得運
    輸及持有，且經行政院依懲治走私條例規定公告列為管制物品項目及其數額第甲
    項第四款之管制進出口物品，被告甲○○、丙○○自泰國攜帶海洛因入境臺灣，
    核均係犯毒品危害防制條例第四條第一項之運輸第一級毒品（九十二年七月九日
    修正公布，九十三年一月九日生效施行之毒品危害防制條例，並未修正上開條項
    ）、懲治走私條例第二條第一項之私運管制物品進口罪。其等持有第一級毒品之
    低度行為，為運輸之高度行為所吸收，均不另論罪。被告甲○○與「阿男」及另
    姓名不詳成年男子、被告丙○○與在臺所接觸之該名不詳姓名成年男子及在泰國
    該名成年當地人間，互有犯意聯絡及行為分擔，各應論以共同正犯。又被告二人
    利用不知情之陳筱雯、呂純君為其運輸第一級毒品走私入境，均為間接正犯。被
    告甲○○、丙○○所犯運輸第一級毒品罪與懲治走私條例罪名，應依想像競合犯
    論以較重之運輸第一級毒品罪（最高法院七十三年度臺覆字第一七號判例參照）
    。起訴書雖未就論及被告甲○○、丙○○所涉私運管制物品進口罪名，惟於起訴
    事實已記載運輸入境之事實，且公訴檢察官亦於原審九十三年二月三日審理時當
    庭補述此部分之罪名（見原審卷第二四一頁）。又公訴人移送併辦之九十二年度
    偵字第二二七四七號案卷，與本院前揭犯罪事實相同，均附此敘明。
四、按「犯第四條第一項至第三項……之罪，供出毒品來源，因而破獲者，得減輕其
    刑」，毒品危害防制條例第十七條定有明文。而所謂「供出毒品來源，因而破獲
    者，得減輕其刑」，其立法用意，旨在鼓勵被告供出其所販賣之毒品來源，俾追
    究出該毒梟之前手，以徹底清除毒品氾濫，自不包括供出共犯（最高法院八十五
    年度台覆字第二二八號、八十六年度台覆字第五四號判決可參）。被告王陳隆雖
    稱該名綽號「阿男」之人，即係高榮男，其已供出毒品來源，主張據以減刑云云
    。惟「阿男」係屬共犯，並非上開所謂毒品來源，且亦無證據證明高榮男即係「
    阿男」，是其自不得依據上開規定減刑。其請求傳訊旅行社之承辦人員，以證明
    其確有上開減刑之事由，核無必要。
五、原審認被告甲○○、丙○○二人所犯罪證明確，予以論罪科刑，固非無見。惟查
    ：（一）原判決於事實欄認定綽號「阿男」之成年男子詢問被告甲○○是否有意
    願代為運輸毒品（見原判決第二頁），然被告甲○○於警詢時陳稱：「『阿男』
    ……問我有無意願至泰國帶一小包東西回臺灣，……我當時問他是什麼東西，但
    是他告訴我不要問那麼多……」「……我心裡猜想東西應該就是毒品……」（見
    偵查卷第三頁），於偵查中稱：「……在出國前二十天問我要幫他帶東西回臺…
    …」「（知是帶海洛因否？）不知道，『高』沒講」「（為何調查局時承認知道
    是毒品？）對方沒明講，我與高知道那是毒品」（見偵查卷第六五頁反面），均
    未承認「阿男」詢問其是否願意攜帶「毒品」，只是問其是否願意帶「東西」。
    則原判決依何證據認定「阿男」詢問被告甲○○是否願意攜帶「毒品」？未據載
    明；且所為認定，與卷存資料不相一致。（二）依被告甲○○於警詢所述，在臺
    之「阿男」與在泰國交付毒品之另名成年男子，係屬不同之人。原判決未說明被
    告甲○○上開供述何以不足採，遽予採信其嗣於偵審中所為在泰國交付毒品之人
    亦係「阿男」之說法，已有未洽。又在泰國交付被告丙○○毒品之人，亦係在臺
    聯絡之另名當地人。是被告甲○○之共犯，除原判決認定之「阿男」外，尚有該
    名在泰國交付毒品之另名不詳姓名成年男子；被告丙○○之共犯，除原判決記載
    之不詳姓名成年男子外，亦有泰國交付毒品之當地成年人，原判決漏未論究，亦
    有未合。（三）毒品危害防制條例第十八條第一項之規定，得諭知沒收並銷燬之
    者，以查獲之毒品及專供製造或施用毒品之器具為限，並不及於毒品之外包裝。
    而毒品之外包裝，係用於包裹毒品，防其裸露、潮濕，便於攜帶運輸，亦係供運
    輸毒品所用之物，應併依毒品危害防制條例第十九條第一項之規定宣告沒收之，
    方屬適法，有最高法院八十八年度台上字第五○三三號、九十一年度台上字第二
    ○六二號判決可資參照。扣案之毒品放置餅乾盒外，該毒品本身尚以透明塑膠包
    裹，觀之照片綦明。原判決就扣案之毒品外包裝，均未宣告沒收，於法亦有未合
    。
六、公訴人提起上訴，指被告二人均有運輸毒品之故意，而其等所運輸之毒品數量甚
    多、價值高昂，一旦流通為社會大眾取得，危害國民健康及社會治安甚鉅，且所
    為本件犯罪並無客觀上足以引起一般同情之情形，原審依刑法第五十九條之規定
    予以減輕其刑，於法未合，指摘原判決不當云云。惟原審已認定被告甲○○、丙
    ○○二人有運輸第一級毒品海洛因之故意，又以被告二人雖跨國運輸毒品，然尚
    未取得分文酬勞，且攜帶毒品入境後即為警查獲，並未造成實害，此次均因貪圖
    利益，一時失慮而罹犯重典，且係遭販毒集團以重利引誘、利用，衡酌其犯情，
    如量以最低法定本刑，實猶嫌過重，應認非無可憫恕之處，均依刑法第五十九條
    之規定酌量減輕其刑，法定刑死刑部分減輕為無期徒刑或十五年以下十二年以上
    有期徒刑，無期徒刑部分減輕為七年以上有期徒刑。經衡酌被告甲○○因欠債鋌
    而走險，而被告丙○○為尋常婦人，均因一時貪圖利益而為上開犯行，依所犯情
    狀，實屬情輕法重，非無可受憫恕之客觀情形，故原審依刑法第五十九條之規定
    予以減輕其刑，並無不當（釋字第二六三號解釋參照）。是檢察官之上訴為無理
    由。被告二人提起上訴，仍否認知係第一級毒品海洛因而運輸入境云云，雖均無
    理由。惟原判決既有可議，自應由本院予以撤銷改判。
七、爰審酌被告甲○○、丙○○前均無犯罪前科，素行尚佳，有本院被告全國前案紀
    錄表在卷可參，從國外私運大量海洛因入境我國，對我國社會治安、人民健康之
    戕害造成潛在危險，運輸毒品之數量、犯後均否認犯行等一切情狀，各量處如主
    文所示之刑。至扣案驗餘如附表編號一至四所示之毒品海洛因，係屬查獲之毒品
    ，應依毒品危害防制條例第十八條第一項前段之規定，予以沒收銷燬之。扣案如
    附表編號五至八號所示上開毒品之外包裝及編號九至十二之餅乾盒，各係被告甲
    ○○、丙○○之不詳姓名共犯所有，且供被告二人運輸海洛因所用之物，併依同
    法第十九條第一項前段宣告沒收。
據上論斷，應依刑事訴訟法第三百六十九條第一項前段、第三百六十四條、第二百九
十九條第一項前段、毒品危害防制條例第四條第一項、第十八條第一項前段、第十九
條第一項、懲治走私條例第二條第一項、第十一條、刑法第十一條、第二十八條、第
五十五條、第五十九條，判決如主文。
本案經檢察官郭弘佑到庭執行職務。
中　　　華　　　民　　　國　　九十三　　年　　　四　　　月　　 十九 　　日
                              臺灣高等法院刑事第十一庭
                                  審判長法  官  楊　照　男
                                        法  官  周　煙　平
                                        法  官  王　詠　寰
右正本證明與原本無異。
如不服本判決，應於收受送達後十日內向本院提出上訴書狀，其未敘述上訴之理由者
並得於提起上訴後十日內向本院補提理由書（均須按他造當事人之人數附繕本）。
                                        書記官  駱　麗　君
中　　　華　　　民　　　國　　九十三　　年　　　四　　　月　　 十九 　　日
附錄：本案論罪科刑法條全文
毒品危害防制條例第四條
製造、運輸、販賣第一級毒品者，處死刑或無期徒刑；處無期徒刑者，得併科新臺幣
一千萬元以下罰金。
製造、運輸、販賣第二級毒品者，處無期徒刑或七年以上有期徒刑，得併科新臺幣七
百萬元以下罰金。
製造、運輸、販賣第三級毒品者，處五年以上有期徒刑，得併科新臺幣五百萬元以下
罰金。
製造、運輸、販賣第四級毒品者，處三年以上十年以下有期徒刑，得併科新臺幣三百
萬元以下罰金。
製造、運輸、販賣專供製造或施用毒品之器具者，處一年以上七年以下有期徒刑，得
併科新臺幣一百萬元以下罰金。
前五項之未遂犯罰之。
懲治走私條例第二條
私運管制物品進口、出口逾公告數額者，處七年以下有期徒刑，得併科新臺幣三百萬
元以下罰金。
以犯前項之罪為常業者，處三年以上十年以下有期徒刑，得併科新臺幣五百萬元以下
罰金。
第一項之未遂犯罰之。
第一項所稱管制物品及其數額，由行政院公告之。
附表：
一、扣案標示甲○○者之海洛因磚六塊，合計淨重二千二百十一點七九公克、包裝重
    九十七點六三公克，純度百分之七十八點八三，純質淨重一千七百四十三點五五
    公克。
二、扣案標示陳筱雯者之海洛因磚六塊，合計淨重二千二百零八點一七公克、包裝重
    九十九點六八公克，純度百分之七十八點八三，純質淨重一千七百四十點七公克
    。
三、扣案標示丙○○者之海洛因磚八塊，合計淨重二千七百六十六公克、包裝重一百
    十五點九八公克，純度百分之七十八點八三，純質淨重二千一百八十點四四公克
    。
四、扣案標示呂純君者之海洛因磚四塊，合計淨重一千四百七十五點四一公克、包裝
    重六十四點一七公克，純度百分之七十八點八三，純質淨重一千一百六十三點○
    七公克。
五、編號一之外包裝九十七點六三公克。
六、編號二之外包裝九十九點六八公克。
七、編號三之外包裝一百十五點九八公克。
八、編號四之外包裝六十四點一七公克。
九、扣案標示持有人甲○○之餅乾盒四盒。
十、扣案標示持有人陳筱雯之餅乾盒四盒。
十一、扣案標示持有人丙○○之餅乾盒四盒。
十二、扣案標示持有人呂純君之餅乾盒四盒。
